【裁判字號】    95,交抗,914
【裁判日期】    951130
【裁判案由】    違反道路交通管理處罰條例
【裁判全文】
臺灣高等法院交通事件裁定             95年度交抗字第914號
抗  告  人
即受處分人  甲○○
上列抗告人因違反道路交通管理處罰條例案件，不服臺灣臺北地
方法院，中華民國95年10月23日所為裁定（95年度交聲字第573
號），提起抗告，本院裁定如下：
    主  文
原裁定撤銷，發回臺灣臺北地方法院。
    理  由
一、原裁定意旨略以：抗告人於95年4月10日既已繳清罰鍰而結
    案，竟遲至95年6月14日方就前開違規罰鍰部分聲明異議，
    本件抗告人之異議因逾越法定聲明異議期間而不合法，且無
    從補正，而予以駁回。
二、本件抗告意旨略以：
(一)、抗告人於不知情之家人代為繳納罰鍰後，隨即致電台北市交
    通事件裁決所詢問要如何救濟，該所人員告知抗告人已繳納
    罰鍰後，至遲應於20日內依向該所申訴，如不服申訴結果，
    待收到裁決書後再於20日內聲明異議，抗告人依台北市交通
    事件裁決所人員告知之方式先於95年4月17日申訴，迄6月上
    旬接獲裁決書後，隨即於6月14日聲明異議，並無逾期可言
    。
(二)、再者抗告人被舉發時係將駕駛之車輛開啟閃黃燈，未將引擎
    熄火，下車處理事情，亦不逾3分鐘，應屬臨時併排停車，
    而有違反道路交通管理處罰條例第55條第4款之違規事由，
    願受罰鍰新台幣（下同）300元之處罰；然原裁決書未有任
    何證據，即認定抗告人被舉發時，其所駕駛之車輛引擎處於
    熄火之併排停車，而依同條例第56條第1項第6款之規定，裁
    處抗告人應繳罰鍰1200元，為此提起抗告，請求撤銷原裁定
    ，而為有利抗告人之認定等語。
三、本院認：
(一)、按汽車駕駛人，臨時停車有左列情形之一者，處新臺幣3百
    元以上6百元以下罰鍰：不依順行之方向，或不緊靠道路
    右側，或單行道不緊靠路邊，或併排臨時停車者。再按汽車
    駕駛人停車時，有下列情形之一者，處新臺幣6百元以上1千
    百元以下罰鍰：、不依順行方向，或不緊靠道路右側，或
    併排停車，或單行道不緊靠路邊停車。道路交通管理處罰條
    例第55條第4款、第56條第1項第6款分別定有明文。另按違
    反道路交通管理事件統一裁罰基準及處理細則第48條第1項
    規定：「違反道路交通管理事件，行為人認為舉發之事實與
    違規情形相符者，得於接獲通知單後，親自或委託他人持該
    通知單，不經裁決向指定之處所，逕依裁罰基準執行並繳納
    」。再依第48條第1項辦理經繳納罰鍰後，若有不服者，得
    於20日內向處罰機關陳述。95年9月16日修正後同細則第59
    條第2項定有明文。
(二)、本件抗告人就前述於95年3月15日15時12分許，在臺北市○
    ○區○○街32號社教館前因併排停車（引擎熄火、駕駛座無
    人、僅駐車燈閃爍）而遭舉發之行為，已於95年4月10日將
    罰鍰繳納，惟抗告人亦於95年4月17日具狀向舉發單位台北
    市政府警察局文山第二分局提出申訴，有台北市交通事件裁
    決所95年5月18日北市裁三字第09533366200號函可據，說明
    欄第一項所兼覆「台端95年4月17日陳述書」、第三項「本
    案業於95年4月10日完納違規罰鍰」可憑。抗告人即於繳款
    日（95年4月10日）之20日內即95年4月17日以其係臨時併排
    停車，非併排停車提出陳述，於法即無不合。原審誤以抗告
    人於95年6月14日方就違規罰鍰部分聲明異議云云，尚有違
    誤。
(三)、又抗告人對其有違規併排停車之事實固不否認，惟辯稱當時
    車輛未熄火，且開啟黃燈閃爍號誌，車內亦有人於後座等待
    ，車輛係保持可立即行駛之狀態，因一時停車不便貪圖方便
    始併排停車，惟離車時間極短等語。查前項逕行舉發雖有抗
    告人併排停車之照片為證，由該照片所示抗告人雖確有併排
    停車之違規事實，但是否有如抗告人所稱之前述情況，此涉
    應依違反道路交通管理處罰條例第55條第4款抑或同條例第
    56條第1項第6款之規定加以處罰，即有查明之必要，抗告人
    據以指摘原裁定不當，尚非全無理由，應由本院將原裁定撤
    銷，並顧及審級之利益，乃發回原審法院另為妥適之裁定。
據上論斷，應依道路交通案件處理辦法第26條，道路交通管理處
罰條例第89條，刑事訴訟法第413條前段，裁定如主文。
中    華    民    國    95    年    11    月    30    日
                     交通法庭審判長法  官  蘇隆惠
                                   法  官  陳玉雲
                                   法  官  林秀鳳
以上正本證明與原本無異。
不得再抗告。
                                   書記官  耿鳳君
中    華    民    國    95    年    12    月    1     日


司法院資訊處製作；財團法人民間司法改革基金會備份。
